高雄高等行政法院判決
　　　　　　　　　　　　　　　九十六年度訴字第一一三號
　　　　　　　　　　　　　　　.
原　　　告　甲○○
訴訟代理人　丙○○
被　　　告　台南縣稅捐稽徵處
代　表　人　乙○○○○
訴訟代理人　丁○○
上列當事人間因土地增值稅事件，原告不服台南縣政府中華民國
九十五年十二月十八日府行法字第０九五０二六九九七八號訴願
決定，提起行政訴訟。本院判決如下：
　　主  文
原告之訴駁回。
訴訟費用由原告負擔。
　　事  實
壹、事實概要：
緣坐落台南縣永康市○○段三六六、三六八地號二筆土地原為訴
外人葉鄭雪子所有，原告於民國（下同）九十二年十月九日向葉
鄭雪子購買前揭二筆土地應有部分各一 /五００００取得共有關
係，再與葉鄭雪子共同向訴外人陳致豪、陳甘霖二人購買台南縣
永康市○○段五０八九之二地號、佳里鎮○○段八五五地號、台
南市○○區○○段四０三之一七地號、北區○○段一０五三地號
及一０五三之一０地號等五筆公共設施保留地，各取得應有部分
三九九/四００、一/四００。又共同向訴外人葉享頻購買台南縣
永康市○○○段二０五七地號公共設施保留地，原告取得應有部
分四九九九九/五００００、葉鄭雪子取得應有部分一/五０００
０。另原告於九十二年十月九日將所有坐落台南縣永康市○○段
一三四九之二二、一三五一之三地號二筆公共設施保留地移轉應
有部分各一/四００予葉鄭雪子，形成上開十筆土地共有事實，
於九十二年十月九日即以分割後價值增減數額在公告土地現值一
平方公尺單價以下，依財政部八十一年七月六日台財稅字第八一
０二三八七三九號函釋規定，逕向地政機關辦理共有物分割登記
，原告因而取得系爭永康市○○段三六六、三六八地號等二筆應
稅土地（下稱系爭土地），隨即於九十二年十月三十日申報移轉
系爭二筆土地予劉進家、劉進興等二人，並經被告所屬新化分處
（下稱新化分處）依地政機關改算之前次移轉現值核定土地增值
稅為新台幣（下同）零元。嗣經新化分處查獲原告係利用應課徵
土地增值稅之土地與免稅土地先形成共有關係後，藉平均地權條
例施行細則第二十三條第一項規定，辦理共有物分割改算地價，
將系爭二筆土地前次移轉現值由七十九年六月每平方公尺八００
元，提高至九十二年十月每平方公尺九、五八七．四元，新化分
處乃以系爭二筆土地分割前七十九年六月每平方公尺八００元，
九十二年十月每平方公尺九、五００元為原地價，重新計算漲價
總數額，補徵土地增值稅，共計五、六四八、八六三元。原告不
服，申請復查，未獲變更，提起訴願，亦遭決定駁回，遂提起本
件行政訴訟。
貳、兩造之聲明：
甲、原告聲明求為判決：
一、訴願決定及原處分均撤銷。
二、訴訟費用由被告負擔。
乙、被告聲明求為判決：
一、原告之訴駁回。
二、訴訟費用由原告負擔。
：兩造主張之理由：
甲、原告起訴意旨略謂：
一、按「土地漲價總數額之計算，應自該土地所有權移轉或設定
    典權時，經核定之申報移轉現值中減除左列各項後之餘額，
    為漲價總數額：一、規定地價後，未經過移轉之土地，其原
    規定地價。規定地價後，曾經移轉之土地，其前次移轉現值
    。」「已規定地價之土地分割時，其分割後各宗土地之原規
    定地價或前次移轉申報現值、最近一次申報地價及當期公告
    土地現值之總和，應與該土地分割前之地價數額相等。」分
    別為土地稅法第三十一條第一項第一款及平均地權條例施行
    細則第二十三條第一項規定。又「共有土地分割，共有人所
    取得之土地，其價值減少數額在分割後公告土地現值一平方
    公尺單價以下者，准免由當事人提出共有物分割現值申報。
    」復為財政部八十一年七月六日台財稅第八一０二三八七三
    九號函所揭示在案。又「．．．其原處分或原決定即屬確定
    ，該原處分或原決定之官署，均應受拘束，不得由原決定官
    署自動撤銷其原決定。至其直接上級官署，除依法受理再訴
    願外，亦不得本其監督權作用，命原決定官署更為決定，至
    受理再訴願之官署，對於已決定之再訴願，自亦不得自動撤
    銷更為決定，惟訴願再訴願，均為人民之權利或利益因官署
    之違法或不當處分致受損害而受之救濟方法，茍原處分原決
    定或再訴願官署，於訴願再訴願之決定確定後，發見錯誤或
    因有他種情形，而撤銷原處分另為新處分，倘於訴願人、再
    訴願人之權利或利益并不因之而受何損害，自可本行政權或
    監督權之作用另為處置，不在該條應受拘束之範圍。」固為
    司法院院字第一五五七號解釋所明定，然該解釋意旨，係認
    確定行政處分具有確定力，行政機關應受拘束，除有上級機
    關或訴願機關之其他撤銷行政處分，否則原行政處分機關在
    未依法廢止原行政處分之前，自不得又再就已確定行政處分
    為不同之行政處分。而原確定之行政處分之撤銷或廢止，須
    對人民有利之情形始得另為決定，倘係對相對人權益產生侵
    害，即不容隨意變更。本件原處分就已確定之原核課處分，
    在未廢止或撤銷原授益處分前，又為與已確定處分相牴觸之
    課稅處分，其處分自屬違法。訴願決定書雖以：在核課期間
    內，經另發現應徵之稅捐者，仍應依法補徵，稅捐稽徵法第
    二十一條第二項定有明文。又依最高行政法院五十八年判字
    第三十一號判例意旨：「．．．如經過法定期間而納稅義務
    人未申請復查或行政爭訟，其查定處分，固具有形式上之確
    定力，惟稽徵機關如發現原處分確有短徵，為維持課稅公平
    原則，基於公益上之理由，要非不可自行變更原查定處分，
    而補徵其應繳之稅額。」於核課期間內發現系爭應徵之土地
    增值稅，被告即應依法補徵，此與行政機關於法定職權內自
    行撤銷違法之行政處分之情形不同，並無信賴保護之問題云
    云。惟查，本件並無漏徵或短徵之情形，應稅之事實並無變
    更或遺漏，被告亦無說明有何符合稅捐稽徵法第二十一條所
    列要件事件，僅主管機關就課稅之法律適用見解解釋不同，
    即撤銷原免稅處分，故本件與稅捐稽徵法第二十一條第二項
    規定或最高行政法院五十八年判字第三十一號判例意旨亦不
    相符。
二、原告申報移轉所有系爭土地，已依當時法令辦理土地過戶，
    並申報土地移轉現值，是該交易行為既經被告依法核定免徵
    土地增值稅，乃屬授益行政處分（最高行政法院九十一年度
    判字第二二八一號判決亦認屬於授益行政處分），且該免徵
    處分已屬確定行政處分，依法安定性原則及信賴保護原則，
    自不容行政機關隨意變更。又承前所述，被告係就本件事實
    之法律適用解釋有所變更，並非應稅或課稅要件事實有變更
    或遺漏，被告在無行政程序法第一百十七條所列之撤銷要件
    ，自不得撤銷已確定之授益行政處分，且應依同法第一百二
    十條予以原告補償。若被告係主張廢止原確定之行政處分，
    則應依同法第一百二十三條之規定，依同法第一百二十六條
    規定予以原告補償。是以，被告在原行政處分確定後，在未
    撤銷或廢止之要件，其撤銷或廢止自不合法，嗣以九十五年
    三月十三日南縣稅新分一字第０九五０一九０五六四號函補
    徵土地增值稅五、六四八、八六三元，在未有撤銷或廢止之
    要件前提，其撤銷或廢止自不合法。被告對原確定合法行政
    處分之撤銷或廢止，溯及損害原告已完成之土地交易行為之
    利益，而對原告既得權益造成重大侵害，參諸前揭司法院院
    字第一五五七號解釋意旨，自屬違法。
三、被告原核定零元土地增值稅之行政處分，係依前揭平均地權
    條例施行細則第二十三條第一項及財政部八十一年七月六日
    台財稅第八一０二三八七三九號函令所作成，並無違法之處
    ，屬於合法行政處分。嗣被告另作成系爭九十五年三月十三
    日南縣稅新分一字第０九五０一九０五六四號函補徵土地增
    值稅之行政處分，核其性質係屬行政程序法第一百二十三條
    授予利益之合法行政處分之廢止。蓋行政處分之廢棄與行政
    處分之撤銷雖要件原因不同，但其對信賴該處分有效之信賴
    利益之保護法律效果並無不同，將原核定稅額為零元之處分
    廢棄，並另行變更補徵高額土地增值稅，而更不利於原告，
    原核課處分因之應視為授益行政處分；況且土地增值稅稅額
    核定為零元之課稅處分，對於原告並未產生不利益，原告不
    能提起行政救濟，本屬授益行政處分，該處分於原告收受後
    即確定生效。從而，本件應適用合法授益行政處分廢止之規
    定，應無疑義。惟被告廢止原授予利益之行政處分，並無行
    政程序法第一百二十三條各款得由被告得依職權為全部或一
    部廢止之法定情形，本件僅因被告及主管機關就事實之法律
    適用解釋見解變更，亦未論證有何新事實、新證據，而得依
    稅捐稽徵法第二十一條第二項規定「核課間內，經另發現應
    徵之稅捐」補徵土地增值稅，並未敘明先前之稅捐核定有何
    違法應予撤銷或變更之具體事實及理由下，即廢止原核定處
    分，本件系爭處分顯係違法之行政處分，應予撤銷。此可參
    見最高行政法院九十一年度判字第二二八一號、鈞院八十九
    年度訴字第二十四號、九十二年度訴字第六四六號及台北高
    等行政法院九十三年度訴字第一三六四號等有關土地增值稅
    事件之判決。
四、又人民僅有依法律納稅之義務，為憲法第十九條所明定，即
    所謂稅捐法定主義，人民僅依法律所規定之納稅主體、稅目
    、稅率、納稅方法及納稅期間等項目而負納稅義務。行政機
    關不得以行政命令課予人民稅捐，且法規命令之解釋變更不
    得溯及課予人民稅捐義務，此為法治國家之稅捐法定主義之
    基本原則。系爭原處分所依據之財政部九十三年八月十一日
    台財稅字第０九三０四五三九七三０號函令，其內容為法令
    之解釋變更及變更課予人民租稅之義務期間、項目及稅率，
    且就已確定租稅案件為回溯追及效力，違反憲法第十九條之
    租稅法律主義，且該函令責令「各稽徵機關並應加強宣導，
    提醒納稅義務人勿取巧逃漏」，顯已對外發生規範一般人民
    之效力，尚且，被告亦依上開行政命令作為本件撤銷處分之
    依據，其性質核屬未經法律授權之法規命令，參酌行政程序
    法第一百七十四條之一之立法意旨，上開財政部之職權命令
    自屬無效之職權命令，被告據以作成系爭補徵土地增值稅之
    處分，係屬違法，殆無疑義。且財政部之前揭職權命令，並
    未針對原告申報移轉，請求核發土地增值稅單之事件予以規
    範，原告依據被告機關先行核發之免稅證明書，嗣並據以完
    成土地移轉登記，依行為時之稅法、土地法規暨相關解釋函
    令並無不法，縱因此而減免相當土地增值稅，亦係土地分割
    及當時有效法令所產生之效果，是被告遵循前揭違法無效之
    財政部職權命令，發單補徵稅款，將規範效力回溯既往，致
    原告權益受損，於法尤有未合。被告雖辯稱：另行政機關基
    於法定職權，就行政法規所為之釋示，係闡明法規之原意，
    性質上並非獨立之行政命令，故應自法規生效日之日起有其
    適用（司法院釋字第二八七號解釋參照）。準此，財政部九
    十三年八月十一日台財稅字第０九三０四五三九七三０號函
    令僅係闡明土地稅法相關法規原意，被告並非以該函令作為
    核課系爭土地增值稅之法源依據，而仍係依土地稅法第二十
    八條及第三十一條等規定核課系爭土地增值稅，故並無違反
    租稅法律主義之問題云云。惟查，被告既已承認本件之課稅
    處分乃因法令之解釋變更，則依上揭所述行政機關就法令解
    釋之變更並無溯及效力，被告所為補稅之課稅處分之前提事
    實自不實在。
五、授予利益之違法行政處分經撤銷後，如受益人無前條所列信
    賴不值得保護之情形，其因信賴該處分致遭受財產上之損失
    者，為撤銷之機關應給予合理之補償，行政程序法第一百二
    十條第一項定有明文。本件被告九十五年三月十三日南縣稅
    新分一字第０九五０一九０五六四號之行政處分所提之理由
    ，被告主張上開行政處分為就已確定之行政處分之撤銷，惟
    按行政處分之撤銷必須以該行政處分違法為要件，且授益行
    政處分之撤銷如有損及其他信賴利益時，亦不得再撤銷，縱
    若得撤銷，亦應對信賴該處分之人予以補償，此參前揭行政
    程序法相關規定即明。因此本件縱如被告所辯，本件另行核
    課之處分為就原核定零元處分之撤銷云云，被告亦無權自行
    撤銷已確定之原核課處分，並應對原告予以信賴利益之補償
    。
六、人民從事私法交易，本有選擇一定法律形式之自由，基於稅
    捐法定主義，稅捐機關並無於法律文義之外，自行解釋交易
    行為應否課稅之空間。乃本件原核定土地增值稅零元之行政
    處分，係被告就原告據實完整之申報資料，調查原告之土地
    歷次交易情形，原告亦將本件系爭土地歷次交易及合併分割
    移轉登記所有資料及內容，依法向地政機關及被告申報，並
    經各該管機關詳實查核無誤後，准予登記在案，被告依循前
    揭平均地權條例施行細則第二十三條第一項及財政部八十一
    年七月六日台財稅八一０二三八七三九號函所為之核定，已
    如前述，並無所謂課稅資料不正確之情形。至被告所稱原告
    係取巧操作等語，純屬臆測之詞，並未論證違法性所在。又
    果如被告所言違法性十分明顯，為何被告於原告申報當時，
    並未告知原告，竟嗣後將原告原先合法行為轉換成「取巧操
    作」，並遽以補徵稅款。退步言之，「取巧操作」並非不實
    申報或重大欺瞞，「取巧操作」亦非法定撤銷處分之要件，
    足認主管機關對同一交易行為，係憑主觀意見任意解釋法令
    ，其竟可因此而推翻過去確定之事實，實有違誤。
七、被告作成系爭補稅處分之理由，亦未依行政程序法第九十六
    條第一項第二款之規定敘明其具體之事實、理由，僅引據「
    實質課稅原則」作為依據。然如「實質課稅原則」即可作為
    毀壞租稅法律主義之法治國基本原則，憲法第十九條之租稅
    法律主義，豈非形同具文。而人民之交易行為將動輒得咎，
    隨時有遭事後清算之可能，無從事先規劃預測，茲此租稅法
    定主義之本旨，主管機關豈可視而不見。財政部函示及復查
    決定在無任何法律或法律具體明確授權之法規命令為據之情
    形下，遽以「實質課稅原則」之抽象原則，責令被告機關課
    徵系爭土地增值稅，姑不論其立意是否正確，手段上已破壞
    租稅法治國家之基本原則－租稅法律主義原則，至為明顯。
    再者，行政法院實務向認，「實質課稅原則」在適用上仍應
    嚴守租稅法律主義，而非可單憑行政機關空言「實質課稅原
    則」，即得擅自依職權命令違法課徵，恣意剝奪人民憲法上
    所保障之財產權，亦經最高行政法院以九十一年度判字第一
    四八二號、第一五六三號、第一六三一號、九十二年度判字
    第一八二六號、九十三年度判字第五二一號等有關「前手債
    券利息扣繳稅款」爭議事件之判決闡釋甚詳。從而，系爭原
    處分所憑「實質課稅原則」之理由，自不可採。
八、原處分就土地法第七十二條所為之文義解釋，乃曲解法律之
    規定，共有物分割乃所有權移轉變更之方法，此由共有物分
    割之基本法源，即民法第八百二十五條規定「各共有人，對
    於他共有人因分割而得之物，按其應有部分，負與出賣人同
    一之擔保責任」即明。土地登記絕對原則，為土地法第四十
    三條所明定，且為司法院釋字第五九八號及第六００號解釋
    重申其義：「依土地法所為之不動產物權登記具有公示力與
    公信力，登記之內容自須正確真實，以確保人民之財產權及
    維護交易之安全。」「土地登記為不動產權利之公示制度，
    依法具有公信力。」本件被告可曲解土地分割之效力，且否
    認土地登記中前次移轉現值登記，其違法情況甚明。被告對
    土地應課徵「地價稅」或「土地增值稅」時，無不依據地政
    機關登載之地段地號、面積、地目、使用分區、公告土地現
    值、當期申報地價、所有權人、權利範圍、原規定地價或前
    次移轉現值等之登記資料據以課徵。憲法第十九條既稱「人
    民有依法納稅之義務」，土地法第六十九條設有更正登記規
    定：「登記人員或利害關係人，於登記完畢後，發見登記錯
    誤或遺漏時，非以書面聲請該管上級機關查明核准後，不得
    更正。」是以任何法律並未明文規定稅捐機關有「更正」土
    地登記效力之權利，自不可僅憑「主管機關就課稅之法律適
    用見解解釋不同」、「實質課稅原則」、「課徵土地增值稅
    屬稅捐稽徵機關職責，故關於土地增值稅之計算仍應由稅捐
    稽徵機關依據土地稅法之相關規定為之」等否定土地登記效
    力。且如被告有權「逕為更正」土地登記，則土地登記謄本
    豈非應加註「本謄本所載前次移轉現值，僅供參考之用」警
    語，方能與法律規定接軌。此外，憲法第十九條規定，人民
    有依法律納稅之義務，然而沒有任何法律明文規定共有物分
    割應課予土地增值稅之義務。實務上被引為課徵之依據者，
    除見諸財政部歷年來相關函釋之外，首見於行政院六十六年
    四月一日令，訂頒平均地權條例施行細則第六十五條，六十
    八年二月二十二日發布土地稅法施行細則第四十二條亦作相
    同規定，然僅規定「其價值減少者，就其減少部分課徵土地
    增值稅，．．．」是以何人為納稅義務人並不明確。平均地
    權條例施行細則第二十三條及第六十五條第一項、第三項、
    第四項，土地稅法施行細則第四十二條第二項、第四項、第
    五項，內政部訂頒「土地分割改算」等規定，係規範共有土
    地分割後，各共有人取得土地改算其前次移轉現值之依據，
    而非規定於任一「法律」條文（如土地稅法、平均地權條例
    ）中。實非鈞院九十四年度訴字第三一三號判決書第二十三
    頁（中段）及非被告所稱：「稅捐機關基於『便宜』計算，
    『慣』以前開地政機關分算之前次移轉現值數額核定土地增
    值稅」等語。再者，原告向新化分處申報系爭土地移轉現值
    ，新化分處即核定土地增值稅為零元之課稅處分，即持相同
    見解，其改算後之前次移轉現值卻又為被告所否定，似嫌曲
    解。復依土地登記規則第九十三條規定：「土地總登記後，
    土地所有權移轉、分割、合併、增減或消滅時，應為變更登
    記。」及內政部地政司編印土地登記審查手冊第四章所有權
    移轉登記－第一節買賣登記－壹、意義：「已登記之土地或
    建物，因買賣雙方當事人約定，一方將所有權移轉與他方，
    他方支付價金之法律行為，經訂立書面契約後，向該管登記
    機關申請所有權移轉所為之登記。」又同手冊同章則第四節
    共有物分割登記壹、意義：「土地或建物經全體共有人訂立
    分割移轉契約書或法院判決確定、訴訟上和解或調解成立或
    依土地法第三十四條之二經由直轄市或縣市不動產糾紛調處
    委員會調處成立，而向該管登記機關申辦所有權分割移轉登
    記者。」綜上規定，共有土地分割亦為所有權移轉，亦即土
    地買賣與共有物分割，皆為所有權移轉，進而共有物分割後
    ，始能依據平均地權條例施行細則第二十三條第一項規定辦
    理共有物分割改算地價。依被告主張，則稅捐稽徵機關已受
    理之分割共有土地申報土地增值稅案件，不應適用土地法第
    一百七十八條之規定，然全國所有稅捐機關就共有土地分割
    案件申報土地增值稅之核課處分，每一件皆適用土地法第一
    百七十八條規定。又按「數宗共有土地併同辦理共有物分割
    ，即使分割前各共有物共有人不完全相同，倘經共有人全體
    協議分割，且協議分割後之土地，由該宗土地之原共有人或
    原共有人之一取得者，登記機關應予受理。」共有土地之分
    割不僅限於單筆土地之分割，另有二筆以上土地之合併分割
    ，上揭分割之情形為內政部九十二年十一月六日內授中辦地
    字第０九二００一七七八四號函釋承認，故原處分稱共有土
    地分割「只是將所有權之型態由共有變為單獨所有」，核與
    現行法令規定不符。
九、縱依財政部九十三年八月十一日台財稅字第０九三０四五三
    九七三０號函令，作為本件撤銷原處分及另行核課處分之依
    據，被告所主張納稅義務人為「土地漲價期間之持有人」，
    如此重新核課土地增值稅之義務人應非原告。蓋本件原告取
    得系爭土地，係向第三人葉鄭雪子購買應有部分而後再合併
    分割而取得系爭土地所有權全部，故被告所指系爭土地之「
    土地漲價期間之持有人」應非原告，始符合財政部函釋。再
    詳述之，按平均地權條例第四十七條第二項、土地稅法第三
    十條第一項關於土地增值稅徵收及土地漲價總數額計算之規
    定，旨在使土地自然漲價之利益歸公，與憲法第十五條、第
    十九條及第百一四十三條並無牴觸。惟是項稅款，應向獲得
    土地自然漲價之利益者徵收，始合於租稅公平之原則，司法
    院釋字第一八０號解釋參照。上揭司法院解釋之意旨，課徵
    土地增值稅之對象，應向因土地之自然漲價而受有利益者徵
    收，始合於租稅公平原則。最高行政法院九十三年度判字第
    五二一號判決亦指出，租稅法所重視者，應為足以表徵納稅
    能力之經濟事實，而非其外觀之法律行為，故在解釋適用稅
    法時，所應根據者為經濟事實，不僅止於形式上之公平，應
    就實質上經濟利益之享受者予以課稅，始符實質課稅及公平
    課稅之原則。原告依據相關法律規定，先以買賣之方式而後
    再以合併分割之方法取得系爭土地之所有權，並依據平均地
    權條例施行細則第二十三條第一項規定：「已規定地價之土
    地分割時，其分割後各宗土地之原規定地價或前次移轉申報
    現值、最近一次申報地價及當期公告土地現值之總和，應與
    該土地分割前之地價數額相等。」其前次移轉現值為每平方
    公尺九、五八七．四元後，再分割移轉，已有台南縣永康地
    政事務所登記在案及被告核發土地增值稅免稅證明書可稽。
    被告按前揭財政部函令補徵土地增值稅，該函令其中一段稱
    ：「無論再移轉時之納稅義務人是否為原土地所有權人名義
    ，依實質課稅原則及土地稅法第二十八條、第三十一條規定
    ，該土地於分割後再移轉時，應以其分割前之原規定地價或
    前次移轉現值為原地價，計算漲價總數額課徵土地增值稅」
    等語，既稱係按「應以其分割前之原規定地價或前次移轉現
    值為原地價，計算漲價總數額課徵土地增值稅」，則系爭土
    地分割前之原規定地價或前次移轉現值，應指原告向第三人
    即系爭土地原地主葉鄭雪子購買系爭土地時之原地價。又本
    件系爭土地漲價總數額部分，同樣是葉鄭雪子所有期間漲價
    ，非原告所有有期間漲價，故應補繳土地增值稅之納稅義務
    人，應為葉鄭雪子，而非原告。
十、另共有土地分割，應以全體共有人為納稅義務人，其稅額之
    比例依應有部分比例分擔，非內部求償問題。按依司法院釋
    字第一八０號解釋之意旨，共有土地分割之納稅義務人應為
    因土地增值受利益之人，即土地之全體共有人。司法院釋字
    第一八０號解釋文：平均地權條例第四十七條第二項、土地
    稅法第三十條第一項關於土地增值稅徵收及土地漲價總數額
    計算之規定，旨在使土地自然漲價之利益歸公，與憲法第十
    五條、第十九條及第一四三條並無牴觸。惟是項稅款，應向
    獲得土地自然漲價之利益者徵收，始合於租稅公平之原則。
    依上述見解稅務行政機關行使土地增值稅之徵收權時，必須
    確認納稅義務人為土地增值受利益者，否則，將違反憲法之
    基本精神。據此，與本案類似之個案，台中高等行政法院九
    十四年度訴字第六八八號判決將訴願決定及原處分（復查決
    定）均撤銷，其理由強調「被告未考慮訴外人（陳勝德、林
    金在）是否應納補徵土地增值稅，僅對原告補徵增值所生之
    全部稅額，即與本件之實質法律關係有違。．．．。」本件
    被告僅針對原告補徵全部稅額之處分，其認事用法已屬違誤
    ，應由鈞院依法撤銷，以維護原告之權益。本件首應確認土
    地增值受利益人，而依土地稅法第五條以及平均地權條例第
    三十七條規定，土地增值稅乃以原土地所有權人為納稅義務
    人，亦即於有償交易中（如買賣），為土地出賣人；於無償
    交易中（如贈與），為土地受贈人。現行規定，是否受有土
    地增值之利益，其評判標準係以土地所有人於所有權移轉時
    之「移轉價值」與「取得價值」兩個時間點之公告土地現值
    差額為計算基礎。因而確認何人為共有土地分割時，應負擔
    土地增值稅之人。本例中，本於通說及實務見解共有土地分
    割具有「權利移轉」之效力，即「各共有人以其應有部分相
    互移轉而取得分得部分之單獨所有權．．．，一部分係自己
    所固有，一部分係受讓於他共有人，．．．」，且應稅土地
    之土地增值利益藉由分割程序中之分配或補償行為而實現，
    故應就「受讓於他共有人」之部分，類推適用應有部分之交
    換行為，課與全體共有人皆應依其獲得利益之比例課徵土地
    增值稅之義務，而其納稅義務人即為全體共有人，非如稅捐
    稽徵機關所言以分割後獲得應稅地者為納稅義務人，亦非共
    有人之內部求償問題。本例中情形，原應稅土地之所有人，
    其與原告形成共有關係後，仍持有應稅土地絕大部分之應有
    部分。該等應稅土地於分割前之增值利益，絕大部分藉由分
    割程序，為訴外人所獲得，故全體參與分割之共有人皆應負
    擔土地增值稅之義務，本件僅由原告負擔稅捐義務，實有違
    租稅公平原則。抑且，既然所有共有人皆由分割程序獲得土
    地增值利益，則依司法院釋字第一八０號解釋之意旨，並參
    酌前揭台中高等行政法院判決，須由全體共有人負擔土地增
    值稅之義務，且其稅額應依獲利之比例分擔之，方符合稅捐
    法定主義中稅捐客體歸屬須依法定之意旨。參酌台北高等行
    政法院九十四年度訴字第八四六判決之意旨，可認定被告之
    違失。本件若有補徵土地增值稅之情形，其納稅義務人主要
    應為原地主葉鄭雪子，即系爭土地自然漲價之利益獲利者，
    亦即被告所稱之「土地漲價期間之持有人」，而被告撤銷原
    確定之課稅處分，對原告另為本件補課土地增值稅之處分，
    無論依法定土地增值稅之要件，或依司法院釋字第一八０號
    解釋之實質課稅原則，本件被告之課稅處分皆有違法不當之
    處。又如依認土地合併分割為土地之互易，本件土地增值稅
    若仍應繳納，亦應各向為互易之雙方土地原所有權人繳納土
    地增值稅，被告僅向原告一人核課全部互易土地之土地增值
    稅，其處分自屬違誤等語。
乙、被告答辯意旨略謂：
一、土地稅法第二十八條前段規定：「已規定地價之土地，於土
    地所有權移轉時，應按其土地漲價總數額徵收土地增值稅。
    」同法第三十一條第一項第一款規定：「土地漲價總數額之
    計算，應自該土地所有權移轉或設定典權時，經核定之申報
    移轉現值中減除左列各項後之餘額，為漲價總數額：一、規
    定地價後，未經過移轉之土地，其原規定地價。規定地價後
    ，曾經移轉之土地，其前次移轉現值。」稅捐稽徵法第二十
    一條第二項規定：「在前項核課期間內，經另發現應徵之稅
    捐者，仍應依法補徵或並予處罰；在核課期間內未經發現者
    ，以後不得再補稅處罰。」平均地權條例施行細則第二十三
    條第一項規定：「已規定地價之土地分割時，其分割後各宗
    土地之原規定地價或前次移轉申報現值、最近一次申報地價
    及當期公告土地現值之總和，應與該土地分割前之地價數額
    相等。」財政部九十三年八月十一日台財稅字第０九三０四
    五三九七三０號令規定：「原持有應稅土地之土地所有權人
    ，利用應稅土地與免徵或不課徵土地增值稅之土地，取巧安
    排形成共有關係，經分割後再移轉應稅土地者，無論再移轉
    時之納稅義務人是否為原土地所有權人名義，依實質課稅原
    則及土地稅法第二十八條、第三十一條規定，該土地於分割
    後再移轉時，應以其分割前之原規定地價或前次移轉現值為
    原地價，計算漲價總數額課徵土地增值稅。本解釋令發布前
    類此上開經共有分割且再移轉之案件，應依上述規定補徵其
    土地增值稅。」合先敘明。
二、按「涉及租稅事項之法律，其解釋應本於租稅法律主義之精
    神，依各該法律之立法目的，衡酌經濟上之意義及實質課稅
    之公平原則為之。」司法院釋字第四二０號解釋可資參照。
    是租稅法所重視者，應為足以表徵納稅能力之實質的經濟事
    實，而非其外觀之法律行為或形式上之登記事項，對實質上
    相同經濟活動所產生之相同經濟利益，應課以相同之租稅，
    始符合租稅法律主義所要求之公平及實質課稅原則。而實質
    課稅原則為租稅法律主義之內涵及當然歸趨，故有關課徵租
    稅構成要件事實之判斷及認定，自亦應以其實質上經濟事實
    關係及所產生之實質經濟利益為準，而非以形式外觀為準，
    否則勢將造成鼓勵投機或規避稅法之適用，無以實現租稅公
    平之基本理念及要求（最高行政法院八十二年度判字第二四
    一０號判決參照）。是則倘若在經濟面上實質上已具備課徵
    土地增值稅之納稅義務人，竟違反法律實質及公平課稅之立
    法意旨，不當的利用法律上之形式或法律行為，蓄意製造外
    觀上或形式上存在之法律關係或法律狀態，規避或免除其應
    納之土地增值稅，為確保租稅公平，仍應以事實上存在之實
    質，就具體個案判斷其應課徵之土地增值稅。易言之，按租
    稅法「實質課稅原則」，並衡酌禁止為達成某種經濟目的而
    濫用租稅法律上方式，以規避納稅義務之「禁止租稅規避行
    為原則」，為防止規避租稅而確保租稅之徵收，在法律關係
    之外觀真實之事實或經濟負擔狀態有所不同時，仍應以事實
    上存在之實質，就具體個案從事個別之判斷，藉以決定應否
    課徵租稅及其課徵範圍。否則對於選擇正當行為而符合課稅
    構成要件之納稅義務人而言，將產生不公平之現象。按共有
    土地之分割，其主要意義係為使土地能更有效利用，然原告
    係先利用免徵土地增值稅之公共設施保留地與應稅土地取巧
    操作，藉共有土地分割改算地價規定，以墊高系爭二筆土地
    前次移轉現值，得以降低漲價數額，規避鉅額土地增值稅負
    ，顯係以不正當方法改變前次移轉現值，造成課稅不公平，
    已違反租稅公平正義原則。
三、另按行政處分之廢止，係指行政機關將已生效之「合法行政
    處分」予以廢棄，使其失去效力而言。至於行政處分合法要
    件，除行政機關管轄權、組成行政處分之方式、程序外，行
    政處分之內容要件亦應具備，如行政處分認定事實錯誤，該
    瑕疵宜歸於內容要件欠缺，而屬違法之行政處分（參吳庚著
    －行政處分之理論與實用增訂八版第三九０頁）。不論授益
    處分或負擔處分，只要作成行政處分時是違法的，行政機關
    即得主動依職權予以撤銷，是廢止與撤銷適用上之區別在於
    行政處分作成時係屬「合法」或「違法」為斷，核與原行政
    處分究屬「授益處分」或「負擔處分」無涉。故本案究應適
    用廢止或撤銷之規定，端視原告九十二年十月三十日向本處
    新化分處申報土地移轉現值，新化分處依其申報資料所為核
    定稅捐之處分是否「合法」或「違法」為判斷之基準。經查
    ，原告於九十二年十月九日先向葉鄭雪子購買系爭永康市○
    ○段三六六、三六八地號等二筆應稅地各一/五００００之
    微些應有部分，利用創設共割取得系爭土地，已如前述，不
    但有違一般土地共有之常態，亦不利於土地之利用及經濟融
    通，且於極短時間內，終至將所取得系爭之應稅土地出售予
    他人，上情顯係原告利用創設應課徵土地增值稅之土地與免
    徵公共設施保留地之共有關係，巧妙刻意安排創設共有物分
    割，利用共有土地（所有權）分割改算地價原則，墊高應稅
    土地之前次移轉現值，使該前次移轉現值高於公告現值，而
    毋須繳納土地增值稅，實則原告購買極微小持分之應稅土地
    ，與公共設施保留地，再辦理共有物分割等行為，乃係刻意
    塑造之法律形式，其目的無非為取得及出售系爭土地，利用
    私法關係轉換以達規避公法上義務之行為，意圖再移轉土地
    時，得以降低漲價數額，規避鉅額土地增值稅負，導致新化
    分處依原告九十二年十月三十日申報移轉系爭土地所為之核
    定，核屬違法之行政處分，新化分處自得本於職權予以撤銷
    ，並就上開所發現之新事實於核課期間內依稅捐稽徵法第二
    十一條規定向原告補徵系爭土地之土地增值稅，並無不合。
    至行政程序法第一百二十三條係針對授予利益之合法行政處
    分為廢止之規定，並不適用於本案，原告主張本件補稅處分
    應屬行政程序法第一百二十三條授予利益之合法行政處分之
    廢止，而應受該條各款廢止條件之拘束乙節，洵不足採。
四、次按「租稅之核課及免除決定，其性質上為確認性質之行政
    處分，亦即確認符合課稅法定要件之稅額或免徵之法定要件
    ，其本身並非創設權利，因課稅要件之成立或減免係依據法
    律規定而成立或減免。則被告對於原告將免徵處分變更為補
    徵核課處分，於法並無不合，本件尚無信賴保護原則之適用
    。」此有最高行政法院九十四年度判字第一六０五號判決足
    參。承前所述，新化分處先前就系爭應稅土地所作成之免徵
    土地增值稅之處分，既係新化分處在未能知悉原告以規避稅
    捐之方式進行該次移轉系爭應稅土地行為，該免稅之處分即
    難謂合法，則新化分處於本件經查明原告之規避行為後，而
    為核課土地增值稅之處分，應認係對前次違法免稅處分之撤
    銷。況且，原告出售土地本即有土地增值稅之申報問題，稅
    捐機關據以核定稅額，要與授益行政處分無關，是以新化分
    處原核准免徵土地增值稅之處分，其性質僅屬確認是否符合
    課稅要件之行政處分，並非創設權利之授益行政處分，尚無
    信賴保護原則之適用（參酌鈞院九十四年度訴字第八０四號
    判決）。再者，租稅採法律主義，為憲法第十九條明定之原
    則，課稅應有法律依據，免稅亦然，新化分處就系爭土地所
    為免徵土地增值稅之處分，原所依據之事實適用法律規定後
    予以免稅，於事後發現該事實有誤而不符免稅之法律規定，
    於核課期間內再對原告補徵土地增值稅，自符合稅捐稽徵法
    第二十一條之規定。是新化分處依稅捐稽徵法第二十一條之
    規定，於核課期間內發現系爭土地於買賣當時並無免徵土地
    增值稅之事由，進而為本件之補徵土地增值稅之處分，自屬
    有據。是原告主張：本處新化分處補徵系爭土地增值稅之處
    分，違反信賴保護原則云云，亦非可採。
五、另按行為時土地稅法第二十八條、第三十一條第一項第一款
    及土地稅法施行細則第四十七條之規定，於規定地價後，曾
    經移轉之土地再經所有權移轉或設定典權而須申報繳納土地
    增值稅時，該土地增值稅之核計，稅捐稽徵機關應以經核定
    之申報移轉現值中減除其「前次移轉現值」為漲價總數額。
    又由於在一般正常之情形下，稅捐稽徵機關以地政機關改算
    之前次移轉現值數額核定之土地增值稅，與以分割前各筆土
    地之前次移轉現值數額核計之土地增值稅，二者數額並無明
    顯差距，故稅捐稽徵機關為方便計算，實務上均慣例透過地
    政連線系統直接查詢並以地政機關分算之「前次移轉現值」
    數額核定土地增值稅；惟稅捐稽徵機關若認為依共有土地（
    所有權）分割改算地價原則之規定所分算之「前次移轉現值
    」核計土地增值稅，有違實質課稅原則及租稅公平時，稅捐
    稽徵機關自仍得依土地稅法之相關規定核計土地增值稅，蓋
    共有土地（所有權）分割改算地價原則僅係對於土地分割時
    ，其分割後土地之原規定地價(或前次移轉現值)、最近一次
    申報地價如何分割改算所為之規定，其目的亦有將共有土地
    分割前多數前次移轉現值調和為單一數據方便登錄在分割後
    之各宗土地登記簿之用意；至土地所有權之移轉，其土地漲
    價總額之計算，則應依土地稅法第三十一條之規定辦理，是
    有關分割改算乃為地政機關之權責，而課徵土地增值稅則屬
    稅捐稽徵處之職責，故關於土地增值稅之計算，最終仍應依
    據土地稅法之相關規定為之，自不待言，復為內政部九十三
    年十二月三日台內地字０九三００七四九八七號函示略以「
    於土地所有權部地價備註事項欄及地價改算通知書應加註並
    列印『前次移轉現值資料，於課徵土地增值稅時，仍應以稅
    捐稽徵機關核算者為依據』．．」在案。又關於土地增值稅
    之申報，依土地稅法第四十九條規定，係於土地所有權移轉
    或設定典權時，由權利及義務人檢附契約影本及有關文件，
    共同向主管稽徵機關申報其土地移轉現值。本件如前所述，
    原告係藉創設共有物分割增減數額在公告土地現值一平方公
    尺單價以下，依財政部八十一年七月六日台財稅第八一０二
    三八七三九號函「准免由當事人提出共有物分割現值申報。
    」之規定，逕向地政機關辦理共有物分割登記，由地政機關
    將「改算後之公告土地現值及前次移轉現值」登載於土地登
    記謄本之土地標示部及土地所有權部，是當原告將因共有物
    分割取得之土地再移轉時，其所申報之前次移轉現值與地政
    連線資料業已同步扭曲，且由於再移轉時已略過共有物分割
    程序，僅依一般買賣程序檢附相關文件申報移轉，原告無須
    亦並未將其所謂歷次交易及合併分割資料附案申報，又因地
    政網路連線系統僅顯示最近異動情形，沒有歷次移轉資料，
    故被告無從發現其取巧安排過程及異常情形，自無法正確核
    定應納土地增值稅額。殆財政部九十三年八月十一日台財稅
    字第０九三０四五三九七三０號令頒布後，新化分處函請土
    地登記機關提供共有物分割明細表、土地共有物分割地價改
    算表及農業用地土地卡資料辦理清查時，發現原告確有取巧
    規避土地增值稅之事實，援依上開財政部令規定以其分割前
    之前次移轉現值為原地價，計算漲價總數額，補徵土地增值
    稅，並無違誤。另新化分處業於核發補徵稅款繳款書時，以
    九十五年三月十三日南縣稅新分一字第０九五０一九０五六
    四號函及於復查決定書，已詳實明確記載補稅之事實、理由
    及其法令依據，核與行政程序法第九十六條第一項第二款規
    定亦無相違，故原告主張系爭補稅處分未敘明「事實、理由
    及其法令依據」，核不足採。
六、按司法院釋字第二八七號解釋「行政機關基於法定職權，就
    行政法規所為之釋示，係闡明法規之原意，性質上並非獨立
    之行政命令，固應自法規生效之日起有其適用。」之意旨，
    此類解釋函令並不生何時生效或溯及既往問題，法理甚明。
    查，財政部九十三年八月十一日台財稅字第０九三０四五三
    九七三０號函釋意旨，仍係財政部基於中央稅捐稽徵主管機
    關之職權，就原持有應稅土地之土地所有權人，利用應稅土
    地與免徵或不課徵土地增值稅之土地，取巧安排形成共有關
    係，經分割後再移轉應稅土地之情形者，仍應以其分割前之
    原規定地價或前次移轉現值為原地價，計算漲價總數額課徵
    土地增值稅，其係在闡明實質課稅原則及土地稅法第二十八
    條、第三十一條規定之原意，使條文得為正確、正當之適用
    ，其解釋本身並無創設或變更法律之效力，與上述規定之立
    法目的相符，揆諸前揭司法院解釋意旨，自不生何時生效或
    溯及既往問題。故原告主張上開函釋未經法律授權，屬無效
    之職權命令，被告遵循前揭違法無效之財政部職權命令，據
    以作成系爭補稅處分，將規範效力回溯既往，致原告權益受
    損，於法尤有未合，核不足採。再按財政部七十四年十二月
    四日台財稅第二五八０五號函釋規定：「稅捐稽徵法第二十
    一條第二項規定，在前項核課期間內，經另發現應徵之稅捐
    者，仍應依法補徵或並予處罰。所謂『另發現應徵之稅捐』
    ，只須其事實不在行政救濟（即復查、訴願、行政訴訟，但
    不包括原核定）裁量範圍內，均屬『另發現應徵之稅捐』。
    」又「納稅義務人經該稅捐稽徵機關核定之案件，如經過法
    定期間而納稅義務人未申請復查或行政爭訟，其查定處分，
    固具有形式上之確定力，惟稽徵機關如發現原處分確有短徵
    ，為維持課稅公平原則，基於公益上之理由，要非不可自行
    變更原查定處分，而補徵其應繳之稅額。」最高行政法院五
    十八年判字第三十一號判例參照。則系爭土地於核課期間內
    既經發現有應徵之稅捐，自得依法補徵，於法亦無不合。
七、又按「土地價值非因施以勞力資本而增加者，應由國家徵收
    土地增值稅，歸人民共享之。」為憲法第一百四十三條所明
    定。亦即所謂漲價歸公，是以土地增值稅乃以不勞而獲之土
    地自然增值作為課稅標的，即於土地所有權人所持有之土地
    發生「移轉」行為時，應就其交易所得中非因勞力投施而增
    加之受益部分予以課徵土地增值稅。故土地稅法第二十八條
    前段及第三十一條第一項第一款規定，土地增值稅之課徵範
    圍，應以土地所有權之移轉而受有利益為前提要件，於土地
    所有權人因土地移轉而受有利益時，再就其所受利益中非因
    不勞投施之土地增值部分課以土地增值稅。再按，共有土地
    分割之情形而言，各該共有土地雖具所有權移轉之形式，但
    因所有權之變動僅及於共有人間，各共有人之所有權由原先
    存在於各共有土地上抽象之應有部分變成特定土地之單獨所
    有權，其所有權狀態雖有變動，但對於各共有人而言，如其
    分割前之應有部分價值與分割後持有土地價值相等者，並未
    因此狀態而受有利益（即無所得），仍不符前開土地增值稅
    之課稅要件，各共有人於土地分割後，既未因分割而有利得
    ，自無從對其課徵土地增值稅，始符實質課稅原則。故土地
    稅法第二十八條所規定「已規定地價之土地，於所有權『移
    轉』時，應按其土地漲價總數額徵收土地增值稅」中「移轉
    」之定義，應按土地增值稅立法目的採限縮解釋，限定於土
    地所有權移轉後土地所有權人獲有利益者，如土地所有權人
    並未因該移轉行為而獲有利益者（如共有土地分割），則該
    未獲得利益之移轉行為，未符土地稅法第二十八條所定「移
    轉」之要件，不屬土地增值稅課徵標的，換言之，土地稅法
    第二十八條所定之「移轉」並不包括「共有物分割」在內（
    參照最高行政法院五十六年判字第一四四號判例）。簡言之
    ，共有物分割與土地稅法第三十一條規定之「土地所有權移
    轉」意義截然不同，而本件原告精心巧妙安排後，以共有物
    分割名義取得之土地，因共有物分割之特性，使實際應表現
    之「土地所有權移轉」之表象隱而未彰，以致於再移轉時原
    告既是法定土地增值稅之納稅義務人，亦是該土地自然漲價
    收益實現之人，故如於土地形式上雖發生移轉之效力，但實
    質上並未就其自然漲價部分課徵土地增值稅，嗣於土地再移
    轉而應課徵土地增值稅時，除法律另有規定外，仍應就其未
    曾課徵土地增值稅以來所生之土地漲價數額課徵土地增值稅
    ，方符漲價歸公之精神，此觀行為時土地稅法第二十八條之
    二、第三十一條之一及第三十九條第二項等規定自明（參酌
    鈞院九十四年度訴字第八０四號判決）。原告主張本案若應
    補徵應向原土地所有權人葉鄭雪子補徵，並不足採。
八、另台中高等行政法院九十四年度訴字第六八八號判決，該案
    緣於訴外人陳勝德將其所有土地以信託方式登記為受託人林
    金在名下後，嗣由林金在與陳玫藉由創設共有物分割方式，
    由陳玫取得該系爭土地，復辦理分割並申報移轉於訴外人賴
    漢清等十四人，案經彰化縣稅捐稽徵處發覺改算之地價並非
    土地自然漲價，而係由陳玫君藉由地政分割改算地價規定，
    取巧墊高以逃漏系爭土地之土地增值稅，基於實質課稅原則
    及租稅公平原則，乃依規定向陳玫補稅，此亦因創設共有物
    分割後再移轉，以規避鉅額土地增值稅經查獲補稅之案件，
    惟該案經台中高等行政法院判決「訴願決定及原處分（復查
    決定）均撤銷」，其主要爭執點在於系爭土地從陳勝德、林
    金在、陳玫，最後至其他買受人，其間經過多手，這一連串
    土地信託、共有、分割及移轉之法律關係，乃係林金在整體
    之計畫，而非個別獨立事件；後因查得訴外人林金在與陳勝
    德間之不動產買賣契約書及坦承如數交付買賣價金，實則是
    林金在向陳勝德買受系爭土地，其應申報之土地增值稅，卻
    被虛偽之信託關係所隱藏而不課徵，其後林金在又假借陳玫
    之名義，以分割共有物之方式墊高該土地之地價，逃漏土地
    增值稅，依實質課稅原則及土地稅法規定應向實際獲利之人
    補徵土地增值稅，故以彰化縣稅捐稽徵處未考慮陳勝德、林
    金在之間實質買賣關係是否應補徵土地增值稅，僅對陳玫補
    徵該土地之全部土地增值稅額，與實質法律關係有違而撤銷
    原處分，與本案單純藉創設共有物分割法律關係以規避鉅額
    土地增值稅之情形不同，自不能援引適用。此參照鈞院九十
    四年度訴字第八０四號判決亦持相同之見地，認定仍應向分
    割後取得該應稅土地再移轉之人補徵土地增值稅，而判決駁
    回原告之訴在案等語。
    理  由
一、按「已規定地價之土地，於土地所有權移轉時，應按其土地
    漲價總數額徵收土地增值稅。」「土地漲價總數額之計算，
    應自該土地所有權移轉或設定典權時，經核定之申報移轉現
    值中減除左列各項後之餘額，為漲價總數額：一、規定地價
    後，未經過移轉之土地，其原規定地價。規定地價後，曾經
    移轉之土地，其前次移轉現值。」「本法第三十一條所稱土
    地漲價總數額，在原規定地價後曾經移轉之土地，於所有權
    移轉或設定典權時，以其申報移轉現值超過前次移轉時申報
    之現值之數額為準。」分別為土地稅法第二十八條前段、第
    三十一條第一項第一款及土地稅法施行細則第四十七條所明
    定。又「稅捐之核課期間，依左列規定：一、依法應由納稅
    義務人申報繳納之稅捐，已在規定期間內申報，且無故意以
    詐欺或不正當方法逃漏稅捐者，其核課期間為五年。二、依
    法應由納稅義務人實貼之印花稅，及應由稅捐稽徵機關依稅
    籍底冊或查得資料核定課徵之稅捐，其核課期間為五年。三
    、未於規定期間內申報，或故意以詐欺或其他不正當方法逃
    漏稅捐者，其核課期間為七年。在前項核課期間內，經另發
    現應徵之稅捐者，仍應依法補徵或並予處罰；在核課期間內
    未經發現者，以後不得再補稅處罰。」復為稅捐稽徵法第二
    十一條所規定。另「原持有應稅土地之土地所有權人，利用
    應稅土地與免徵或不課徵土地增值稅之土地，取巧安排形成
    共有關係，經分割後再移轉應稅土地者，無論再移轉時之納
    稅義務人是否為原土地所有權人名義，依實質課稅原則及土
    地稅法第二十八條、第三十一條規定，該土地於分割後再移
    轉時，應以其分割前之原規定地價或前次移轉現值為原地價
    ，計算漲價總數額課徵土地增值稅；本解釋令發布前類此上
    開經共有分割且再移轉之案件，應依上述規定補徵其土地增
    值稅。各稽徵機關並應加強宣導，提醒納稅義務人勿取巧逃
    漏。」亦經財政部九十三年八月十一日台財稅字第０九三０
    四五三九七三０號函釋在案，查上揭函釋係財政部本於行政
    主管機關之地位，就如何貫徹土地稅法第二十八條、第三十
    一條規定之執行所為闡明法規原意之行政規則，並非職權命
    令，核與母法規定之意旨相符，本院自得予以援用。
二、本件坐落台南縣永康市○○段三六六、三六八地號二筆土地
    原為訴外人葉鄭雪子所有，原告於九十二年十月九日向葉鄭
    雪子購買前揭二筆土地應有部分各一/ 五００００取得共有
    關係，再與葉鄭雪子共同向訴外人陳致豪、陳甘霖二人購買
    台南縣永康市○○段五０八九之二地號、佳里鎮○○段八五
    五地號、台南市○○區○○段四０三之一七地號、北區○○
    段一０五三地號及一０五三之一０地號等五筆公共設施保留
    地，各取得應有部分三九九/四００、一/四００。又共同向
    訴外人葉享頻購買台南縣永康市○○○段二０五七地號公共
    設施保留地，原告取得應有部分四九九九九/五００００、
    葉鄭雪子取得應有部分一/五００００。另原告於九十二年
    十月九日將所有坐落台南縣永康市○○段一三四九之二二、
    一三五一之三地號二筆公共設施保留地移轉應有部分各一/
    四００予葉鄭雪子，形成上開十筆土地共有事實，於九十二
    年十月九日即以分割後價值增減數額在公告土地現值一平方
    公尺單價以下，依財政部八十一年七月六日台財稅字第八一
    ０二三八七三九號函釋規定，逕向地政機關辦理共有物分割
    登記，原告因而取得系爭永康市○○段三六六、三六八地號
    等二筆應稅土地，其後於九十二年十月三十日申報移轉系爭
    二筆土地予劉進家、劉進興等二人，並經新化分處依地政機
    關改算之前次移轉現值核定土地增值稅為零元。嗣經新化分
    處查獲原告係利用應課徵土地增值稅之土地與免稅土地先形
    成共有關係，藉平均地權條例施行細則第二十三條第一項規
    定，辦理共有物分割改算地價，將系爭二筆土地前次移轉現
    值由七十九年六月每平方公尺八００元，提高至九十二年十
    月每平方公尺九、五八七．四元，新化分處乃以系爭二筆土
    地分割前七十九年六月每平方公尺八００元，九十二年十月
    每平方公尺九、五００元為原地價，重新計算漲價總數額，
    補徵土地增值稅，共計五、六四八、八六三元等情，此經兩
    造陳述在卷，並有土地增值稅（土地現值）申報書、免稅證
    明書、新化分處九十五年三月十三日南縣稅新分一字第０九
    五０一九０五六四號函、共有物分割明細表及被告補徵土地
    增值稅繳款書等文件影本附原處分卷可稽，自堪認定。原告
    起訴意旨雖執前詞爭執，惟查：
（一）按「已規定地價之土地分割時，其分割後各宗土地之原規
      定地價或前次移轉申報現值、最近一次申報地價及當期公
      告土地現值之總和，應與該土地分割前之地價數額相等。
      分割後各宗土地之原規定地價或前次移轉申報現值、最近
      一次申報地價及當期公告土地現值，地政機關應通知稅捐
      稽徵機關及土地所有權人。」「分別共有土地分割後，各
      人取得之土地價值與其分割前應有部分價值相等，免徵土
      地增值稅；其價值減少者，就其減少部分課徵土地增值稅
      。」「土地合併後，各共有人應有部分價值與其合併前之
      土地價值相等者，免徵土地增值稅。其價值減少者，就其
      減少部分課徵土地增值稅。」「前三項土地價值之計算，
      以共有土地分割或土地合併時之公告土地現值為準。」分
      別為平均地權條例施行細則第二十三條及第六十五條第一
      項、第三項、第四項（土地稅法施行細則第四十二條第二
      項、第四項、第五項規定亦同）所規定。是為計算已規定
      地價之土地分割時，其分割後各宗土地之原規定地價或前
      次移轉申報現值、最近一次申報地價及當期公告土地現值
      ，內政部頒訂「土地分割改算地價原則」，俾利計算共有
      土地分割後之原地價（原規定地價、前次移轉現值）；於
      一般情形下，土地分割後移轉所有權時，稅捐稽徵機關以
      地政機關按前開土地分割改算地價原則規定分算之前次移
      轉現值，與以分割前各筆土地之前次移轉現值，二者核計
      之土地增值稅數額並無明顯差距，稅捐稽徵機關基於便宜
      計算，慣以前開地政機關分算之「前次移轉現值」數額核
      定土地增值稅。實則土地分割改算地價原則僅係對於土地
      分割時，其分割後土地之原規定地價（或前次移轉現值）
      、最近一次申報地價及當期公告土地現值如何分割改算所
      為之規定，其目的亦有將共有土地分割前多數前次移轉現
      值調和為單一數據，方便登錄在分割後之各宗土地登記簿
      之用意；至土地所有權之移轉，其土地漲價總數額之計算
      ，則應依土地稅法第三十一條之規定辦理，是有關分割改
      算乃為地政機關之權責，而課徵土地增值稅則屬稅捐稽徵
      機關之職責，故關於土地增值稅之計算，最終仍應依據土
      地稅法之相關規定為之，自不待言。
（二）本件原告與訴外人葉鄭雪子間就系爭應稅土地與公設保留
      地共有關係之取得與分割之緣由，並原告於分割取得系爭
      應稅土地後隨即移轉予劉進家、劉進興，而免徵土地增值
      稅等情，業如前述。就原告上開土地移轉經過情形觀之，
      原告係藉由向葉鄭雪子購買系爭應稅土地應有部分一／五
      ００００之些微應有部分，再移轉公共設施保留地或與葉
      鄭雪子共同購買公設保留地之免稅地，造成土地存在懸殊
      比例之共有關係，復於九十二年十月九日即將上開應稅及
      免徵土地增值稅之土地進行共有物分割，由原告單獨取得
      系爭應稅土地之全部，隨即將之售予劉進家、劉進與二人
      。衡諸原告和葉鄭雪子間就上開土地進行之所有權移轉形
      成共有之比例極為微小，不但有違一般土地共有之常態，
      亦不利於土地之利用及經濟融通，又於短時間內辦理共有
      物分割，最終由原告取得上開應稅土地之全部後，隨即出
      售予他人，則原告顯係利用創設應課徵土地增值稅之土地
      與免徵或不課徵土地增值稅之公共設施保留地之共有關係
      後，再為共有物分割，從而藉分割改算地價方式，墊高應
      稅土地之前次移轉現值，造成土地並無漲價之假象，以規
      避該應稅土地出售時應課徵之土地增值稅，至為顯然。
（三）另按平均地權條例第三十五條前段規定：「為實施漲價歸
      公，土地所有權人於申報地價後之土地自然漲價，應依第
      三十六條規定徵收土地增值稅。」第三十六條第一項前段
      規定：「土地增值稅之徵收，應依照土地漲價總數額計算
      ，於土地所有權移轉或設定典權時行之。」揆其規範意旨
      ，在於土地自然增值乃全體社會共同創造所致，就地主而
      言，乃不勞而獲之利得，依據憲法第一百四十三條之規定
      ，應由國家對於土地所有人所享之自然增值以課徵土地增
      值稅之方式收歸公有，即所謂漲價歸公。是以，土地稅法
      第二十八條前項規定：「已規定地價之土地，於土地所有
      權移轉時，應按其土地漲價總數額徵收土地增值稅。」及
      第三十一條第一項第一款規定：「土地漲價總數額之計算
      ，應自該土地所有權移轉或設定典權時，經核定之申報移
      轉現值中減除左列各項後之餘額，為漲價總數額：一、規
      定地價後，未經過移轉之土地，其原規定地價。規定地價
      後，曾經移轉之土地，其前次移轉現值。」等計算課徵土
      地增值稅之規定，如於土地形式上雖發生移轉之效力，但
      實質上並未就其自然漲價部分課徵土地增值稅，嗣於土地
      再移轉而應課徵土地增值稅時，除法律另有規定外，仍應
      就其未曾課徵土地增值稅以來所生之土地漲價數額課徵土
      地增值稅，方符漲價歸公之精神。此觀行為時土地稅法第
      二十八條之二、第三十一條之一及第三十九條第二項等規
      定，均本斯旨，即徵明瞭。
（四）又所謂「稅捐規避」乃是指利用私法自治契約自由原則，
      對於私法上法形式選擇之可能性，從私經濟活動交易之正
      常觀點來看，欠缺合理之理由，而選擇通常所不使用之法
      形式，於結果上實現所意圖之經濟目的或經濟成果，但因
      不具備對應於通常使用之法形式之課稅要件，因此減輕或
      排除稅捐負擔。因此稅捐規避與合法的（未濫用的）節稅
      不同，節稅乃是依據稅捐法規所預定之方式，意圖減少稅
      捐負擔之行為。故而，納稅義務人不選擇稅法上所考量認
      為通常之法形式（交易形式），卻選擇與此不同之迂迴行
      為或多階段行為或其他異常的法形式，而同時卻能減輕或
      排除與通常法形式相連結之稅捐上負擔者，即應認屬「租
      稅規避」，而非合法之節稅。
（五）次按共有土地之分割，其主要目的係在消滅共有關係，又
      共有土地之分割因有地價改算之問題，其對作為計算漲價
      基準之移轉現值，影響至鉅。本件原告與訴外人葉鄭雪子
      間就上開土地，藉非常規之細微所有權移轉及共同購買公
      設保留免稅地之行為，形成彼此間懸殊之土地共有關係，
      再藉由應稅土地與免徵土地增值稅之土地進行分割，由原
      告單獨取得系爭應稅土地之全部，隨即出售他人，凡此各
      節乃是一連串有規劃之行為，而其目的乃藉由共有土地分
      割改算地價原則，可使免稅地墊高應稅地之前次移轉現值
      ，進而於出售土地時就土地自然增值部分僅繳納極低之土
      地增值稅。其中原告與葉鄭雪子間之土地移轉及分割等行
      為，形式上固係透過私法上契約自由之方式，而為合於法
      律形式之行為，惟如前所述，其過程中有諸多違反私經濟
      活動之正常模式，也因此等迂迴、多階段、並異常之法形
      式行為，環環相扣結果，達成由原告嗣出售系爭應稅土地
      予他人之相同經濟效果，卻能隱藏一般人出售土地時之土
      地自然漲價，從而排除其應負擔之土地增值稅，則原告之
      行為顯然為一「租稅規避」行為，原告訴稱其行為均屬依
      據法律規定之合法行為，故無庸繳納土地增值稅純係法律
      規定之結果，並非巧取安排之租稅規避云云，並不足採。
（六）又稅捐稽徵法第二十一條第二項所謂另發現應徵之稅捐，
      只須其事實不在行政救濟裁量範圍內者均屬之，最高行政
      法院著有五十八年判字第三十一號判例及九十二年度五月
      份庭長法官聯席會議決議參照。關於土地增值稅之申報，
      依土地稅法第四十九條規定，係於土地所有權移轉或設定
      典權時，由權利及義務人檢附契約影本及有關文件，共同
      向主管稽徵機關申報其土地移轉現值。本件如上所述，原
      告係藉與訴外人葉鄭雪子間就上開土地經由非常規之細微
      所有權移轉及共同購買土地之行為，彼此間形成懸殊之土
      地共有關係，再藉由應稅土地與免徵土地增值稅之土地進
      行分割，由原告單獨取得系爭應稅土地之全部；而原告藉
      由創設共有物分割增減數額在公告土地現值一平方公尺單
      價以下，依財政部八十一年七月六日台財稅第八一０二三
      八七三九號函「准免由當事人提出共有物分割現值申報。
      」之規定，逕向地政機關辦理共有物分割登記，由地政機
      關將「改算後之公告土地現值及前次移轉現值」登載於土
      地登記謄本之土地標示部及土地所有權部，則藉由地政機
      關辦理共有物分割改算地價之方式，發生免徵土地增值稅
      之公共設施保留地墊高應稅土地前次移轉現值之結果，即
      系爭應稅土地其土地登記簿原記載之前次移轉現值由七十
      九年六月每平方公尺八００元，提高至九十二年十月每平
      方公尺九、五八七．四元，嗣原告於九十二年十月三十日
      將系爭應稅土地再移轉予劉進家、劉進興等人時，已經過
      系爭應稅土地之前共有物分割程序，故原告實僅依一般買
      賣程序檢附相關文件申報移轉，新化分處自無從知悉原告
      前揭行為之全貌，則其事後於核課期間內查得原告移轉系
      爭應稅土地之全部事實，並依查得之事證重行依土地稅法
      第二十八條前段、第三十一條第一項第一款規定，核實以
      分割前之前次移轉現值計算系爭應稅土地真正之漲價數額
      ，對原告補徵土地增值稅，核與稅捐稽徵法第二十一條第
      二項規定無違，亦未增加原告之負擔，並無違反實質課稅
      、公平課稅原則及法安定性可言。
（七）另按，稅捐機關在核課期間內若另發現有應徵之稅捐時，
      依稅捐稽徵法第二十一條之明文規定，稅捐稽徵機關本得
      依法予以補行課徵，不受原處分之拘束，從而，納稅義務
      人自不得據之作為信賴基礎，主張信賴保護。至財政部九
      十三年八月十一日台財稅字第０九三０四五三九七三０號
      函釋，乃主管機關為闡明土地稅法第二十八條、第三十一
      條規定之原意所為之釋示，自法規生效之日起即有其適用
      ，要與法律溯及既往無涉，不生溯及既往之問題。且該函
      釋規定旨在貫徹上開實質課稅原則，為防止土地增值稅之
      逃漏及維持課稅公平所必要，並未增加法律所定人民納稅
      義務，與憲法第十九條規定並無牴觸，亦無關於信賴保護
      原則之適用。本件被告發現應課徵土地增值稅之事實，要
      非不能於核課期間內另行發現補徵之，則被告俟發現原告
      有上開規避稅捐事由，而作成補徵土地徵值稅之處分，既
      尚在核課期間內，即與法無違。故原告主張被告不得變更
      已確定之行政處分云云，即不可採。抑且，新化分處九十
      五年三月十三日南縣稅新分一字第０九五０一九０五六四
      號函及於復查決定書，已詳實明確記載補稅之事實、理由
      及其法令依據，核與行政程序法第九十六條第一項第二款
      規定亦無相違，故原告主張系爭補稅處分未敘明「事實、
      理由及其法令依據」，自無可採。另原告出售土地原有土
      地增值稅之申報問題，稅捐機關據以核定稅額，要與授益
      行政處分無關，從而，被告事後依稅捐稽徵法第二十一條
      規定補徵土地增值稅，對原核定處分而言，並無涉及行政
      程序法第一百二十三條所稱授益行政處分之廢止可言，更
      無信賴保護原則之適用。
（八）再按，租稅法所重視者，應為足以表徵納稅能力之實質的
      經濟事實，而非其外觀之法律行為或形式上之登記事項，
      對實質上相同經濟活動所產生之相同經濟利益，應課以相
      同之租稅，始符合租稅法律主義所要求之公平及實質課稅
      原則。而實質課稅原則為租稅法律主義之內涵及當然歸趨
      ，故有關課徵租稅構成要件事實之判斷及認定，自亦應以
      其實質上經濟事實關係及所產生之實質經濟利益為準，而
      非以形式外觀為準，否則勢將造成鼓勵投機或規避稅法之
      適用，無以實現租稅公平之基本理念及要求（最高行政法
      院八十二年度判字第二四一０號判決參照）。是則倘若在
      經濟面上，實質上已具備課徵土地增值稅之納稅義務人，
      竟違反法律實質及公平課稅之立法意旨，不當的利用法律
      上之形式或法律行為，蓄意製造外觀上或形式上存在之法
      律關係或法律狀態，規避或免除其應納之土地增值稅，為
      確保租稅公平，仍應以事實上存在之實質，就具體個案判
      斷其應課徵之土地增值稅。易言之，按租稅法「實質課稅
      原則」，並衡酌禁止為達成某種經濟目的而濫用租稅法律
      上方式，以規避納稅義務之「禁止租稅規避行為原則」，
      為防止規避租稅而確保租稅之徵收，在法律關係之外觀真
      實之事實或經濟負擔狀態有所不同時，仍應以事實上存在
      之實質，就具體個案從事個別之判斷，藉以決定應否課徵
      租稅及其課徵範圍。否則對於選擇正當行為而符合課稅構
      成要件之納稅義務人而言，將產生不公平之現象。次按租
      稅法之法源包括憲法、法律、命令、解釋、判例及條約等
      ，由於法律位階不同，故有法律不得牴觸憲法，命令不得
      牴觸憲法或法律之規定，以定其效力；換言之，上列各項
      均係租稅法之法源，故行政機關所為之解釋函令固屬一種
      行政命令，然其並非全然排除其適用上適法性，解釋函令
      之規定既為實施母法而設，則祇要不逾越母法規定之範圍
      ，本身自有其效力，要無疑義。又按司法院釋字第二八七
      號解釋「行政機關基於法定職權，就行政法規所為之釋示
      ，係闡明法規之原意，性質上並非獨立之行政命令，固應
      自法規生效之日起有其適用。」之意旨，自不生何時生效
      或溯及既往問題，且上開財政部解釋令旨在闡明土地稅法
      相關法規原意，新化分處並非以該函令作為補徵系爭土地
      增值稅之法源依據，而仍係依土地稅法第二十八條及第三
      十一條規定核課系爭土地增值稅，並無違反租稅法律原則
      ，故新化分處援用上開財政部令於稅捐稽徵法第二十一條
      核課期間內，向原告補徵土地增值稅，並無違法。
（九）另按司法院釋字第四二０號解釋：「涉及租稅事項之法律
      ，其解釋應本於租稅法律主義之精神，依各該法律之立法
      目的，衡酌經濟上之意義及實質課稅之公平原則為之。」
      故實質課稅原則乃為租稅法律主義之內涵及當然趨歸，是
      在解釋及適用稅法時，應以人民之實際經濟地位及一定事
      實為依歸，俾使稅捐之課徵與實質相符。又共有物分割之
      性質，雖係採移轉主義（最高法院八十五年台上字第二六
      七六號判例、司法院釋字第一七三解釋參照），但非謂共
      有物分割性質上為所有權移轉之一種，共有土地分割時即
      應課徵土地增值稅，蓋民法所關注為當事人間權利之分配
      及對善意第三人之保護，土地稅法則是從當事人經濟事實
      變動及課稅能力出發，二者立法目的及觀察角度不同，依
      司法院釋字第四二０號解釋意旨，涉及租稅事項之法律，
      其解釋仍應依各該法律之立法目的，衡酌人民實際經濟上
      之意義及實質課稅之公平原則為之。就土地增值稅而言，
      原則上是以不勞而獲之土地自然增值作為課稅標的，即於
      土地所有權人所持有之土地發生「移轉」行為時，應就其
      交易所得中非因勞力投施而增加之受益部分予以課徵土地
      增值稅。是土地稅法第二十八條規定土地增值稅之課徵範
      圍，應以土地所有權之移轉而受有利益為前提要件，於土
      地所有權人因土地移轉而受有利益時，再就其所受利益中
      非因勞力投施之土地增值部分課以土地增值稅。次按共有
      土地分割之情形而言，各該共有土地雖具所有權移轉之形
      式，但因所有權之變動僅及於共有人間，各共有人之所有
      權由原先存在於各共有土地上抽象之應有部分變成特定土
      地之單獨所有權，其所有權狀態雖有變動，但對於各共有
      人而言，如其分割前之應有部分價值與分割後持有土地價
      值相等者，並未因此狀態而受有利益（即無所得），仍不
      符前開土地增值稅之課稅要件，各共有人於土地分割後，
      既未因分割而有利得，自無從對其課徵土地增值稅，始符
      實質課稅原則。故土地稅法第二十八條所規定「已規定地
      價之土地，於所有權『移轉』時，應按其土地漲價總數額
      徵收土地增值稅」中「移轉」之定義，應按土地增值稅立
      法目的採限縮解釋，限定於土地所有權移轉後土地所有權
      人獲有利益者，如土地所有權人並未因該移轉行為而獲有
      利益者（如共有土地分割），則該未獲得利益之移轉行為
      ，未符土地稅法第二十八條所定「移轉」之要件，不屬土
      地增值稅課徵標的，換言之，土地稅法第二十八條所定之
      「移轉」並不包括「共有物分割」在內。又倘如原告所稱
      ，共有物分割與土地買賣同屬所有權移轉，則基於共有物
      分割之性質，係共有人間應有部分之交換，使共有關係變
      更為單獨所有，則彼等於辦理共有物分割時即應依土地稅
      法施行細則第四十二條第一項規定，就交換土地互負繳納
      土地增值稅之義務，同條文第二項即無由存在。此參最高
      行政法院五十六年判字第一四四號判例意旨：「實施都市
      平均地權條例第一條載明，本條例所未規定者，應適用土
      地法及其他法律有關之規定。土地法第七十二條所謂土地
      權利變更，係將土地權利之移轉，與分割、合併等並舉，
      則所謂移轉，應不包括分割而言。復按同法第一百七十八
      條列舉土地所有權移轉之情形，有絕賣移轉，繼承及贈與
      移轉，亦未規定分割為移轉之一種。共有物分割，係將共
      有人之共有權變更為單獨所有，與所有權之移轉係屬所有
      權主體之變更之情形，顯不能混為一談。依上開條例第五
      章規定，土地所有權移轉而有自然漲價者，固應課徵土地
      增值稅，惟共有土地之分割，既難認為土地所有權之移轉
      ，自不能就之課徵土地增值稅。」即明。再按民法第七百
      五十八條所稱不動產物權非經登記不生效力，係指所有權
      之登記效力而非指前次移轉現值而言。又本件新化分處並
      未否定原告取得系爭土地所有權之事實，惟僅係基於地政
      機關「分算後之前次移轉現值」，並非原施以勞力、資本
      而增加，而係原告蓄意規避稅捐之脫法行為所產生之結果
      且違反租稅公平原則，故補課徵土地增值稅。另民法第八
      百二十五條乃係對共有人應負分得物瑕疵擔保責任所為之
      規定，亦與本件依稅法規定應以原告為納稅義務人並無任
      何關聯。從而，共有物之原物分割，僅將所有權之型態由
      共有變為單獨所有，將應有部分變為特定部分，非屬土地
      所有權移轉，故縱使共有土地在分割前已有漲價，該漲價
      之利益對所有人而言，仍尚未實現，則因分割使各共有人
      就存在於共有物全部之應有部分，互相移轉之結果，各共
      有人就其取得部分土地既存價值業已概括承受；本件共有
      物分割互相移轉之結果，原告既已取得系爭土地單獨所有
      權，則承受系爭土地之「土地自然漲價利益」。準此，原
      告將因共有物分割而取得之土地，出售予第三人辦理所有
      權移轉時，為土地稅法第五條及第二十八條所規定應申報
      移轉現值繳納土地增值稅之納稅義務人，亦為實際實現利
      得之人，自應負繳納土地增值稅之義務。故新化分處原處
      分以分割前之前次移轉現值對原告補稅，依法並無不合，
      且與司法院釋字第一八０號解釋意旨亦未相違。原告主張
      須由全體共有人負擔土地增值稅之義務，且其稅額應依獲
      利之比例分擔，抑或以葉鄭雪子為納稅義務人云云，核不
      足採。至台中高等行政法院九十四年度訴字第六八八號判
      決，該案事實與本件僅藉創設共有物分割法律關係以規避
      鉅額土地增值稅之情形不同，自不能比附援引，併予敘明
      。
三、綜上所述，原告之主張並不可採。從而被告依土地稅法第二
    十八條前段、第三十一條第一項第一款及稅捐稽徵法第二十
    一條第二項規定，對原告補徵土地增值稅，並無違誤，復查
    決定及訴願決定均予維持，亦無不合。原告起訴意旨求為撤
    銷，為無理由，應予駁回。又本件事證已臻明確，兩造其餘
    陳述主張核與本件判決之結果無涉，爰不一一論述，附此敘
    明。
四、據上論結，本件原告之訴為無理由，依行政訴訟法第一百九
    十五條第一項後段、第九十八條第三項前段，判決如主文。
中　　華　　民　　國　九十六　年　　五　　月　三十一　日
                  第一庭審判長法  官　呂佳徵
                              法  官　林勇奮
                              法  官　蘇秋津
以上正本係照原本作成。
如不服本判決，應於判決送達後二十日內向本院提出上訴書狀，
其未表明上訴理由者，應於提起上訴後二十日內向本院提出上訴
理由書（須按對造人數附繕本）；如於本判決宣示或公告後送達
前提起上訴者，應於判決送達後二十日內補提上訴理由書（須附
繕本）。未表明上訴理由者，逕以裁定駁回。
提起上訴應預繳送達用雙掛號郵票七份（每份三十四元）。
中　　華　　民　　國　九十六　年　　五　　月　三十一　日
　　　　　　　　　　　　　　　書記官  陳嬿如
